【裁判字號】    97,訴易,25
【裁判日期】    970812
【裁判案由】    侵權行為損害賠償
【裁判全文】
臺灣高等法院民事判決                  97年度訴易字第25號
原      告  丙  ○
訴訟代理人  乙○○
被      告  甲○○
上列當事人間因公共危險等案件，原告提起刑事附帶民事訴訟請
求侵權行為損害賠償事件，經刑事庭裁定移送前來，本院於九十
七年七月二十九日言詞辯論終結，判決如下：
    主  文
被告應給付原告新臺幣參拾貳萬捌仟肆佰壹拾參元，及自民國九
十七年一月七日起，至清償日止，按週年利率百分之五計算之利
息。
原告其餘之訴駁回。
訴訟費用由被告負擔十分之七，餘由原告負擔。
    事實及理由
一、程序方面：
    被告經合法通知，未於言詞辯論期日到場，核無民事訴訟法
    第三百八十六條各款所列情形，爰依原告聲請，由其一造辯
    論而為判決。
二、原告主張：被告係無駕駛執照之人，於民國九十六年二月九
    日凌晨四時許，駕駛向朋友所借車牌號碼三八一○－ＥＴ之
    自小客車於市區道路上，當時並無不能注意之情形，竟疏未
    注意車前狀況，且於肇事當時經交通警察測試酒後呼氣酒精
    濃度達每公升○．七三毫克，已達於不能安全駕駛動力交通
    工具之狀態，致撞及伊身受重傷，經本院刑事判決有罪確定
    。伊因本件車禍受有第一腰椎爆裂性骨折，須裝長硬鋁合金
    背架，六個月不能工作；又往後仍須繼續開刀手術，身心受
    到痛苦，爰依民法第一百九十三條、第一百九十五條等規定
    ，請求被告賠償伊所受醫療費用、增加生活上支出即長硬鋁
    合金背架費用、精神慰撫金及六個月不能工作等損害，求為
    判決命：被告應給付原告七十五萬一千四百三十六元，及自
    起訴狀繕本送達之翌日起至清償日止，按週年利率百分之五
    計算之利息等語。
二、被告則以：車禍發生是事實，但原告要求賠償金額太高，伊
    有誠意賠償原告云云置辯，聲明為：原告之訴駁回。
三、兩造不爭執之事實：
    被告未領有小型車普通駕駛執照，於九十六年二月九日凌晨
    一時許至三時許間，於台北市○○路某ＫＴＶ店內，偕友人
    飲用威士忌酒二至三杯後，已達注意能力及反應能力減退，
    且於肇事當時，警方對於被告測試飲酒後吐氣所含酒精濃度
    ，高達每公升○．七三毫克，已達不能安全駕駛動力交通工
    具之程度，竟仍於同日凌晨三時許，駕駛車牌號碼為三八一
    ○－ＥＴ號之自小客車沿市區道路往台北縣蘆洲市方向行駛
    ，欲載友人返家。嗣於同日凌晨四時許，行經台北縣三重市
    ○○路五七二號前時（往同市○○路方向），其明知汽車行
    駛時，駕駛人應注意車前狀況，並隨時採取必要之安全措施
    ，且當時天氣晴朗、夜間有照明光線、視距良好、路面乾燥
    、無缺陷亦無障礙物，復無不能注意之情事，竟疏未注意同
    向前方適有原告所駕駛拼裝三輪車緩慢行駛，致閃煞不及，
    所駕自小客車之右前車頭因而撞上原告駕駛之拼裝三輪車之
    車尾，使原告摔落地面，因而受有第一腰椎壓迫性骨折、臀
    部多處擦傷及撕裂傷、右後大腿擦傷約十五公分、左後膝擦
    傷約六公分、前額擦傷約三．五公分等傷害等情，經臺灣板
    橋地方法院九十六年七月三日九十六年度交易字第一六九號
    、本院九十七年一月二十三日九十六年度交上易字第四○六
    號判決服用酒類，不能安全駕駛動力交通工具而駕駛，處有
    期徒刑六月，減為有期徒刑三月，；又因過失傷害人，處有
    期徒刑五月，減為有期徒刑二月又十五日。其應執行有期徒
    刑五月，得易科罰金確定，有上開本院刑事判決書可憑（本
    院卷第三至五頁），且為兩造所不爭執，堪信為實在。
五、原告主張：被告酒後肇事，致伊受有傷害，依法應賠償伊所
    受醫療費用、增加生活上支出即長硬鋁合金背架費用、精神
    慰撫金及六個月不能工作等損害等情，則為被告所否認，並
    以前開情詞置辯，是本件應予審究之爭點厥為：原告所請求
    各項損害賠償費用之金額究以若干始為合理？茲析述如下：
  (一)醫療費用六萬六千九百三十六元部分：
    原告主張伊因本件車禍於新光吳火獅紀念醫院支付醫療費用
    共六萬六千九百三十六元等語，並提出新光吳火獅紀念醫院
    醫療費用收據影本四紙（本院九十六年度交附民字第八一號
    卷第五至八頁）為證，且被告對上揭四紙收據之真正亦不爭
    執，是原告主張堪信為實在。
  (二)增加生活上之需要
    原告主張伊因本件車禍受有第一腰椎爆裂性骨折，須裝長硬
    鋁合金背架，伊增加生活上之需要即該背架費用四千五百元
    ，並提出被告不爭執之收據影本乙紙在卷可稽（上揭附民卷
    第九頁），且原告因上揭車禍受有第一腰椎爆裂性骨折，於
    九十六年二月九日送醫治療，經手術鋼釘固定於九十六年二
    月二十五日出院，六個月內無法負重工作，亦有財團法人新
    光吳火獅紀念醫院診斷證明書在卷可稽（上揭附民卷第四頁
    ），是上背架之功用與上揭傷害及醫治情形相符，堪信為真
    實。
  (三)勞動能力之損失十八萬元部分：
    原告主張伊係於台北縣蘆洲市○○路經營水果攤，每月收入
    二、三萬元，每日收入平均三千元左右，每天淨賺有一千至
    二千元不等，因此次傷害喪失經商工作能力，依醫師證明指
    示，尚須六個月期間後才能工作，就伊每日收入一千元，依
    六個月計算，被告應賠償十八萬元等語。為被告所否認，認
    請求過高等語。查，原告係民國二十七年七月四日生，於上
    揭車禍發生時，年齡為六十八歲七月又五天，且當時係去賣
    水果回家途中，且當時所騎係拼裝三輪車，而車上載有水果
    箱等物品，亦有照片附卷可稽（臺灣板橋地方法院檢察署九
    十六年度偵字第四四六一號偵查卷影印卷宗第三一至三二頁
    ）是足認原告尚有工作能力。又原告係從事水果零售，惟其
    未能提出相關資料以資證明其所受之勞動能力損失，而原告
    既尚有工作能力，其至少有最低之基本工資之損失，復依上
    揭診斷證明書所載，原告於出院後六個月內（即九十六年八
    月二十五日以前）不能負重工作，且原告販售水果須搬運水
    果，自係因而受有不能勞動能力之損失，又本件車禍發生當
    時之基本工資為每月一萬五千八百四十元，同年七月一日調
    整為一萬七千二百八十元，有行政院勞工委員會八十六年十
    月十六日台勞動二字第○四五○一三號、九十六年六月二
    十二日勞動二字第○九六○一三○五七六號函在卷可稽。因
    此是原告此部分之損失應為十萬六千九百七十七元，應予准
    許〔計算式：15,840元（九十六年六月三十日以前每月基本
    工資）÷28（二月總日數）×22（二月不能工作數）＋
    15,840 元×4（三月至六月不能工作月數）＋17,280元（九
    十六年七月一日新基本工資計算之七月基本工資）＋17,280
    元÷31 （八月總日數）×25（八月不能工作日數）＝
    106,977元〕。原告此部分請求逾上揭准許之金額部分，未
    能證明，不應准許。
  (四)精神慰撫金五十萬元部分：
    原告主張伊受此次嚴重傷害，往後乃須繼續開刀手術，身心
    受到痛苦，且伊雖未讀小學，但識字，爰依法請求被告賠償
    精神慰撫金五十萬元等語。被告抗辯原告請求金額過高，且
    伊僅國中畢業，沒有固定工作，在朋友處幫忙，每月薪資二
    至三萬元等語。查，原告受有上揭傷害，且自出院後六個月
    內，不能負重工作，其肉體、精神確受極大痛若，本院斟酌
    實際情況，及如上所述，兩造之身分、地位、經濟能力等，
    認為原告請求五十萬元，尚嫌過高，應予核減為十五萬元，
    方屬公允，逾此數額之請求，為無理由。
六、綜上所述，原告基於侵權行為之損害賠償請求權，請求被告
    賠償原告三十二萬八千四百十三元，及自本件起訴狀繕本送
    達被告翌日即九十七年一月七日起，至清償日止，依週年利
    率百分之五計算之遲延利息部分，洵屬正當，應予准許。逾
    此部分所為之請求，為無理由，應予駁回。
七、本件事證已臻明確，兩造其餘攻擊防禦方法及舉證，經本院
    逐一審酌結果，均與本判決結果不生影響，無贅述必要，併
    予敘明。
八、據上論結：本件原告之訴，為一部有理由，一部無理由，依
    民事訴訟法第七十九條、第四百六十三條、第三百八十五條
    第一項前段，判決如主文。
中    華    民    國    97    年    8     月    12    日
                  民事第十庭
                        審判長法  官  黃豐澤
                              法  官  蕭艿菁
                              法  官  吳光釗
正本係照原本作成。
不得上訴。
中    華    民    國    97    年    8     月    14    日
                              書記官  秦慧榮


司法院資訊處製作；財團法人民間司法改革基金會備份。
